【裁判字號】    98,聲再,45
【裁判日期】    980320
【裁判案由】    聲請再審等
【裁判全文】
臺灣高等法院臺中分院刑事裁定          98年度聲再字第45號
再審聲請人
即受判決人  甲○○
            乙○○
上列聲請人因強盜等案件，對於本院97年度上訴字第1391號中華
民國97年10月28日刑事確定判決，聲請再審，本院裁定如下：
    主  文
再審之聲請駁回。
    理  由
一、聲請意旨詳如再審聲請狀所載（如附件）。
二、按有罪之判決確定後，因發現確實之新證據，足認受有罪判
    決之人應受無罪、免訴、免刑或輕於原判決所認罪名之判決
    者，為受判決人之利益，得聲請再審，刑事訴訟法第420條
    第1項第6款定有明文。其所謂發現確實之新證據，係指該證
    據於事實審法院判決前業已存在，為法院、當事人所不知，
    不及調查斟酌，至其後始行發現，且就證據本身形式觀察，
    固不以絕對不須經過調查程序為條件，但必須顯然可認為足
    以動搖原有罪之確定判決，而為受判決人無罪、免訴、免刑
    或輕於原判決所認罪名之判決者為限。亦即該新證據除須可
    認為確實具有足以動搖原確定判決，而對受判決人為更有利
    判決之「確實性」外，尚須具備該證據係在事實審法院於判
    決前已存在，因未經發現，不及調查斟酌，或審判時未經注
    意，至其後始行發現之「嶄新性」特質，二者均屬不可或缺
    ，倘若未具備上開確實性與嶄新性二種聲請再審新證據之特
    性，即不能據為聲請再審之原因（最高法院28年抗字第8號
    判例、50年台抗字第104號判例、90年度台抗字第71號裁定
    參照）。次按不得上訴第三審法院之案件，除前條規定外，
    其經第二審確定之有罪判決，如就足生影響於判決之重要證
    據漏未審酌者，亦得為受判決人之利益，聲請再審，刑事訴
    訟法第421條亦定有明文。其不得上訴於第三審法院之案件
    ，因不得上訴於第三審，設第二審法院對於足生影響於判決
    之重要證據漏未審酌，即予判決，則判決後無復救濟之途，
    為受判決人利益起見，故特許其聲請再審，以資救濟，至於
    本得上訴於第三審法院之案件，除具有普通再審之原因，得
    聲請再審外，要不許援用刑事訴訟法第421條之規定，聲請
    再審（最高法院24年抗字第361號判例意旨參照）。
三、經查：
  (一)本件聲請人被訴強盜案件，經臺灣苗栗地方法院檢察署96年
    度偵字第4801號起訴，臺灣苗栗地方法院96年度訴字第797
    號第一審判決、臺灣高等法院台中分院97年度上訴字第1391
    號第二審判決，均判決有罪，復經最高法院以經98年度台上
    字第589號判決駁回上訴而確定，是其所犯係非不得上訴第
    三審之案件自明。聲請再審意旨所稱同案被告戊○○於原審
    辯稱：「己○○詐賭被我抓到，有拜託何榮倫出來跟我講」
    等語（見原審判決書第17頁(2)部分），並請求原審傳訊何榮
    倫，以證明己○○是否確有詐賭，或係聲請人等人假稱詐賭
    等情。惟該證據業經聲請人等人於原審主張，經原審綜合調
    查證據結果認係不可採，並於判決書（見第37頁(2)部分、第
    44頁部分）理由欄內詳述同案被告戊○○於第一審審理時
    雖供稱8年多前遭己○○詐賭輸4萬多元，己○○此次詐賭是
    庚○○告訴他的等語，然其亦坦承8年間均未與己○○聯絡
    或往來，衡諸常情，雙方經過8年均無聯繫，戊○○等怎會
    突然要抓詐賭之己○○以討公道，顯與常情有悖，況己○○
    打麻將期間僅贏得3000多元，較聲請人等要求己○○提出50
    萬元起跳之賠償金額亦不相當，且若己○○真有詐賭，己○○應賠償遭詐賭之被害人丁○○，而非分予戊○○、高志琳
    、風佑思及丙○○等同案被告。且強盜罪所施用之強暴、脅
    迫手段，祇須足以壓抑被害人之抗拒，使其喪失意思自由為
    已足，縱令被害人無實際抗拒行為，仍於強盜罪之成立，不
    生影響。同案被告甲○○、高志琳、風佑思及丙○○等人於
    共同毆打完己○○後，甲○○、戊○○二人即命丙○○及風
    佑思、高志琳三人持上開可供作兇器使用之開山刀二支、狼
    牙棒一支及不具殺傷力之金屬材質玩具手槍（含彈匣一個）
    一支，再將己○○強押至屋外停放之甲○○所有之白色馬自
    達廠牌之自用小客車內，以頭套矇住己○○臉部並用白色透
    明膠帶綁住其雙手，先以此非法之方法剝奪己○○之行動自
    由，期間並將己○○身上之頭套拿下及將雙手之白色透明膠
    帶解開，以方便己○○自行更換衣服，待己○○換妥衣服隨
    即又繼續以白色透明膠帶綁住其雙手。後又將己○○被帶至
    該供打牌之房間內拘禁，並分別由丙○○及高志琳、風佑思
    三人持上開可供作兇器使用之開山刀二支、狼牙棒一支及不
    具殺傷力之金屬材質玩具手槍（含彈匣一個）一支等物，站
    在房內、外看守。庚○○、戊○○、甲○○、乙○○、高志
    琳、風佑思、丁○○及丙○○等人見現場既已控制，遂由甲○○、戊○○、乙○○三人出言佯稱抓到己○○詐賭為由，
    脅迫己○○賠償50萬元，甲○○、戊○○二人並向己○○恫
    嚇稱：等你很久了，如果不出錢來，就拿布袋把你埋起來等
    詞，則聲請人等之行為態樣應已具備有「強暴」及「脅迫」
    無誤。再聲請人等之人數眾多，復持有刀械等兇器，己○○
    顯係處於遭拘禁之狀態，足認聲請人等顯係以不對等之有形
    實力之脅迫方式壓制己○○之意思自由，參以證人丙○○於
    檢察官偵訊時亦證稱：『（己○○被打之後，是否無法反抗
    ，導致他被迫拿出身上的東西並同意賠錢？）我覺得他不是
    無法反抗，我是覺得他害怕不敢反抗。』等語。是由當時客
    觀情勢觀之，己○○於聲請人等強盜時，確已陷於不能抗拒
    之程度無誤，縱己○○當場並無明顯之抵抗行為，仍不影響
    強盜罪之成立，同案被告高志琳亦坦承對己○○私行拘禁，
    且事後確有取得己○○財物等情不諱，又丙○○於警詢時更
    明確陳稱：伊到甲○○家時，聽到他們的對話，才知道甲○○、戊○○及庚○○三人是有預謀的等詞，足認高志琳有為
    自己不法所有之意圖，與庚○○、戊○○、甲○○、乙○○
    、丁○○等有犯意聯絡及行為分擔，均為共同正犯。」原判
    決據此認定聲請人等共犯傷害、結夥攜帶兇器強盜之犯行，
    已詳述其理由，是聲請意旨所稱應調查之該項證人與刑事訴
    訟法第420條第1項第6款「確實新證據」之嶄新性及確實性
    規定尚有不符。
  (二)聲請意旨又稱證人即共犯丙○○於警訊中之陳述，業經原審
    認定具有證據能力，則丙○○於警訊中陳述：「在被害人椅
    子下有拿出兩張牌」（見96年度聲拘字第114號卷第35頁，
    即96.10.10警訊筆錄第4頁中段），與其在原審所證「事實
    上我看監視器畫面的時候，我確實看到被害人椅子下面有二
    張綠色的牌沒錯」相符（見原審97.9.30審判筆錄第8頁末3
    行），足證被害人己○○確有詐賭，並非聲請人等人假稱詐
    賭。況丙○○對於警訊筆錄之真實性於原審作證時有所指摘
    ，認為不實，則警訊筆錄記載內容是否與事實相符，已有爭
    執，而與刑事訴訟法第159條之2所規定之「具有較可信之特
    別情況」明顯不符，原審就有爭執之內容未先予調查，即引
    為強盜罪之證據，顯有足生影響於判決之重要證據漏未審酌
    。又原審調閱被害人己○○之全民醫院病歷，己○○除於10
    月3日前往驗傷及11月9日有一般性之抽血檢驗外，均無其他
    看診或住院資料，其明知僅於10月3日前往全民醫院驗傷而
    已，亦明知其僅受擦傷血腫等輕微傷害，並於同日提出驗傷
    診斷書至台中市警察局第二分局報案，卻於97年1月23日台
    灣苗栗地方法院審理本案時具結稱：「我等到10月9日才報
    警，我都在醫院，我肋骨斷六根，我能動嗎？」等虛偽之陳
    述，均足以彈劾其證言之可信性，堪認己○○對本案所為之
    告訴，確實經過計劃設計，其偽證之原因為何，原審並未究
    明，此項證據既於原審審理時已經存在，而為原審判決時所
    未發現，自足生影響於全案事實，應為被告較輕罪名之有利
    認定等語。惟本件係得上訴第三審之案件，依上開規定，除
    有刑事訴訟法第420條各款再審事由外，本不得依刑事訴訟
    法第421條之規定聲請再審，且聲請人等人共犯傷害、結夥
    攜帶兇器強盜之犯行明確，原審判決說明甚詳，已如上述，
    該項證據亦非確實之新證據，本件聲請人聲請再審為無理由
    ，應予駁回。
四、據上論斷，應依刑事訴訟法第434條第1項，裁定如主文。
中    華    民    國    98    年    3     月    20    日
            刑事第十庭    審判長法  官  林  照  明
                                法  官  郭  瑞  祥
                                法  官  林  欽  章
以上正本證明與原本無異。
不得抗告。
                                書記官  許  哲  禎
中    華    民    國    98    年    3     月    23    日


司法院資訊處製作；財團法人民間司法改革基金會備份。
